臺灣高雄地方法院刑事判決　　　　　　　　　　　　九十一年度訴字第一二二五號
　　公　訴　人　臺灣高雄地方法院檢察署檢察官
　　被　　　告　甲○○
　　　　　　　　乙○○
　　　　　　　　丙○○
右列被告因偽證等案件，經檢察官提起公訴（八十九年度偵字第二一八九三號、九十
年度偵字第一五三三五號），本院判決如左：
    主  文
丙○○無罪。
甲○○、乙○○部分公訴不受理。
    理  由
一、公訴意旨略以：被告甲○○與丙○○二人因酒醉駕駛翻車，乃於民國八十九年三
    月二十六日零時三十分許，在高雄縣旗山鎮○○街阿卿檳榔攤前，共同搭乘被告
    乙○○所駕駛車號ＰＴ—六八０號計程車，要求被告乙○○往高雄縣阿蓮鄉方向
    行駛，途中被告甲○○因酒醉揮拳騷擾被告丙○○與乙○○，並要求被告乙○○
    駕車返回上揭檳榔攤命被告丙○○下車，被告丙○○下車後，被告甲○○再度命
    被告乙○○駕車在阿蓮鄉與旗山鎮間數度往來，復要求欲親自駕駛計程車，被告
    乙○○因數次遭被告甲○○毆打而心生氣憤，竟基於傷害之犯意，徒手毆打被告
    甲○○，並於毆打後逃離現場，被告甲○○因而受有頭部外傷及口腔內膜挫裂傷
    之傷害。被告甲○○遭毆打後因不甘受辱，乃基於毀損之犯意，池路旁磚頭砸毀
    被告乙○○遺留在現場之上開計程車後方擋風玻璃及板金，足以生損害於被告乙○○。案經被告甲○○、乙○○訴請高雄縣警察局旗山分局移送臺灣高雄地方法
    院檢察署偵辦後，被告甲○○為求卸責，竟於九十年二月十八日十九時許，央求
    被告丙○○於偵查庭作偽證，被告丙○○乃基於偽證之犯意，明知自己於前揭犯
    罪時地並未在現場，仍於同年二月二十日十六十二十分許，在台灣高雄地方法院
    檢察署第十一偵查庭接受檢察官訊問時，謊稱在現場親眼目睹被告乙○○毆打被
    告甲○○成傷，就該案情有重要關係之事項，於供前具結而為虛偽陳述，復於同
    年八月七日十五時四十分許，在台灣高雄地方法院檢察署第十偵查庭接受訊問時
    ，仍就案情有重要關係之事項供後具結。因認被告甲○○涉犯刑法第三百五十四
    條毀損罪嫌、被告乙○○涉犯刑法第二百七十七條第一項傷害罪嫌、被告丙○○
    涉犯刑法第一百六十八條偽證罪嫌。
二、按犯罪事實應依證據認定之，無證據不得推定其犯罪事實；又不能證明被告犯罪
    ，應諭知無罪之判決。刑事訴訟法第一百五十四條及第三百零一條分別定有明文
    。又按刑事訴訟法上所謂認定犯罪事實之證據，係指足以認定被告確有犯罪行為
    之積極證據而言，如未能發現相當證據或證據不足以證明，自不能以推測或擬制
    之方法，以為裁判基礎，最高法院二十九年上字第三一０五號及四十年台上字第
    八十六號分別著有判例；而認定不利於被告之事實，須依積極證據，苟積極證據
    不足為不利被告之認定時，即應為有利於被告之認定，更不必有何有利之證據，
    亦有最高法院三十年上字第八一六號判例可資參照。
三、公訴人認被告丙○○涉犯刑法第一百六十八條偽證罪嫌，無非係以被告丙○○之
    自白、證人盧泰卿及柯瑞芳之陳述、證人結文二份為其論罪之依據。惟訊據被告
    丙○○堅決否認有何公訴人所指之偽證犯行，辯稱：其確實有見到被告乙○○毆
    打被告甲○○，且於事後將被告甲○○送至旗山醫院治療等語。經查：訊之告訴
    人即被告乙○○於警訊及本院審理時陳稱：「是他（即被告甲○○）他上我的計
    程車時，先打傷與他一起坐車的年輕人（即被告丙○○）後又趕他下車，然後在
    旗山街內繞了二個多小時，他就叫我車子讓他開，我跟他說你有喝酒不能開車，
    而他就用拳頭打我的頭了，我不理會他，而於第二次時又打我的頭且用手勒住我
    的脖子，我便緊急煞車，於是下車後便與他互相打架了，我沒有持任何物品，我
    是徒手跟他打架的，後來我看見跟他在一起的年輕人在旁持木棒過來，我看見便
    馬上跑了，而計程車便被他持磚塊打破玻璃及板金」、「‧‧‧‧‧‧我載他們
    共二個人，他們都喝醉了，在車上甲○○先打前座的年輕人把他趕下車，甲○○
    要開車我不讓他開，他就打我咬我，然後我就停下車要跑，他追出來抱住我的腳
    ，我就跌倒，我要掙脫他掙不開時，我有跟他扭打，我看到之前被甲○○趕下車
    的朋友拿了一支棍子來，‧‧‧‧‧‧」、「‧‧‧‧‧‧最後丙○○確實有拿
    東西朝我車子來，我就趕快跑了」等語明確，被告甲○○亦供稱：「‧‧‧‧當
    時是我搭他（即被告乙○○）的計程車從旗山欲往阿蓮鄉，剛坐不久，他就部分
    青紅皂白的持不明物打向我的頭部，致我的頭部流血，而我的另二位朋友看見過
    來問我有什麼事，告訴人乙○○緊張逃跑，留下他的計程車‧‧‧‧‧‧」、「
    ‧‧‧‧‧‧我朋友來問他（即被告乙○○）為何打我，他就跑了，我覺得很生
    氣就拿磚頭砸他的車，我朋友叫我不要砸了，要送我到醫院」等語在卷，足認被
    告乙○○與被告甲○○發生扭打當時，被告丙○○確實有在現場，又被告甲○○
    因與被告乙○○扭打，而受有頭部外傷、口腔內膜挫裂傷一節，有萬民醫院診斷
    證明書一紙為憑，則被告丙○○於檢察官偵訊時到庭結證稱：看見被告乙○○打
    被告甲○○，被告甲○○嘴巴流血，其乃向被告乙○○詢問發生何事，被告乙○○便跑了等語，即無何虛偽不實可言。至證人及阿卿檳榔攤負責人盧泰卿僅陳稱
    被告甲○○、丙○○二人搭乘被告乙○○所駕駛之計程車離去，離去時並未發生
    任何事情，離去後發生何事其並不知情等語，證人柯瑞芳則證稱：當天經他人通
    知被告甲○○在旗山鎮翻車，其趕往現場拿五千元予被告甲○○，再搭載被告甲○○、丙○○二人至阿卿檳榔攤，請被告甲○○、丙○○二人自行坐計程車後，
    其即離去等語明確，顯見證人盧泰卿、柯瑞芳二人對於被告甲○○、丙○○搭乘
    被告乙○○所駕駛之計程車離開檳榔攤後所發生之事並不知情，從而自難以其二
    人之證述為不利於被告丙○○之認定。此外，本院復查無其他積極證據足資審認
    被告丙○○有何公訴人所指之偽證犯行，揆之前揭法條及判例意旨，依法自應就
    被告丙○○部分諭知無罪之判決，又被告丙○○經本院於九十一年五月二十日當
    庭諭知改於同年六月三日下午三時五十分審理，惟其仍於同年六月三日未到庭應
    訊，且查無何正當理由，本院自得不待其陳述而逕行判決，附此敘明。
四、按告訴乃論之罪，告訴人於第一審辯論終結前，得撤回其告訴；又告訴經撤回者
    ，法院應諭知不受理之判決，且得不經言詞辯論為之，刑事訴訟法第二百三十八
    條第一項、第三百零三條第三款及第三百零七條分別定有明文。本件被告甲○○
    、乙○○因偽證等案件，經檢察官提起公訴，認被告甲○○係犯刑法第三百五十
    四條毀損罪、被告乙○○係犯同法第二百七十七條第一項傷害罪，該二罪依同法
    第三百五十七條、第二百八十七條之規定均須告訴乃論，茲據告訴人即被告乙○○、甲○○於本院審理中，言詞聲請撤回告訴，揆諸前開說明，爰不經言詞辯論
    ，逕就被告甲○○、乙○○部分諭知不受理之判決。
據上論斷，應依刑事訴訟法第三百零一條第一項、第三百零三條第三款、第三百零六
條、第三百零七條，判決如主文。
中      華      民      國    九十一    年      六      月      六      日
                                  臺灣高雄地方法院刑事第一庭
                                          法  官  黃  悅  璇
右正本證明與原本無異。
如不服本判決，應於判決送達後十日內，向本院提出上訴狀。
                                          書記官  沈      蘊
中    華    民    國      九十一      年      六      月      七      日
